臺灣屏東地方法院刑事判決　　　　　　　 96年度重訴字第4號
公　訴　人　臺灣屏東地方法院檢察署檢察官
被　　　告　乙○○
　　　　　　　　　　現在臺灣屏東監獄竹田分監執行中
選任辯護人　楊水柱律師
上列被告因擄人勒贖案件，經檢察官提起公訴（95年度偵字第63
62號），本院判決如下：
    主  文
乙○○共同意圖勒贖而擄人，累犯，處有期徒刑拾伍年。扣案之
水果刀貳支、尼龍繩索壹條、電擊棒壹支、手銬壹副及膠帶貳捲
均沒收。
    事  實
一、乙○○前曾於民國83年間因贓物案件，經臺灣高雄地方法院
    以92年度簡字第3818號判決判處有期徒刑3 月，甫於93年2
    月5 日易科罰金執行完畢。詎其猶不知悛悔，竟與陳國文（
    由臺灣屏東地方法院檢察署通緝中）共同基於擄人勒贖之犯
    意聯絡，由乙○○先於95年10月17日17時許，至A 女（代號
    為00000000，姓名、年籍及住所等資料均詳卷附之代號與姓
    名對照表）所居住位於屏東縣恆春鎮之住處（詳細地址如卷
    ），向A 女佯稱要出售土地偕同A 女看土地云云而拐騙A 女
    上車，乙○○乃駕車搭載A 女至屏東縣車城鄉○○村○○○
    道路，陳國文即在該處上車並以手銬銬住A 女雙手，且以膠
    帶矇住A 女之眼睛、嘴巴，繼以電擊棒發出電擊聲響，復以
    瓦斯噴霧器噴向A 女，再持刀示意A 女觸摸，而以此強暴方
    式控制A 女之行動自由，至A 女不能抗拒，後乙○○駕車搭
    載A 女至陳國文所有位於屏東縣林邊鄉社邊村之蓮霧園內工
    寮，並將A 女綑綁拘禁在該工寮內，且向A 女要求支付新臺
    幣（下同）400 萬之贖金，A 女表示需要求其家屬籌措，乙
    ○○即持A 女所有之行動電話聯絡A 女家屬支付贖金，A 女
    之弟B 男（代號為00000000甲2，姓名、年籍及住所等資料均
    詳卷附之代號與姓名對照表）乃聯絡其姐於95年10月19日，
    至合作金庫銀行東台東分行，將50萬元匯入乙○○指定之兆
    豐國際商業銀行大稻埕分行，戶名施素紅（洪國防以不知情
    之施素紅名義開立，由臺灣屏東地方法院檢察署偵查中），
    帳號：00000000000 號帳戶內，嗣因乙○○於A 女家屬匯款
    後，無法順利領到贖款，警覺被害人家屬已報案，乃與陳國
    文協商後，始於95年10月21日凌晨3 時許，將A 女載至高雄
    市小港機場附近釋放。
二、案經屏東縣警察局及屏東縣警察局恆春分局報請臺灣屏東地
    方法院檢察署檢察官偵查起訴。
    理  由
一、證人B 男於警詢時之證述，其性質雖屬傳聞證據，且查無符
    合刑事訴訟法第159 條之1 至之4 之情形，惟其於警詢時所
    為之證述，業經於本院於審判程序時予以提示並告以要旨，
    且各經檢察官、被告乙○○及辯護人表示意見，當事人及辯
    護人已知上述筆錄乃傳聞證據，且均未於言詞辯論終結前對
    該筆錄內容異議，是其於警詢時之證述依刑事訴訟法第159
    條之5 之規定，得為證據。又證人即被害人A 女、證人B 男
    於檢察官偵查中經具結所為之證述，雖均屬傳聞證據；惟現
    階段刑事訴訟法規定，檢察官代表國家偵查犯罪、實施公訴
    ，依法其有訊問被告、證人及鑑定人之權，而實務運作時，
    檢察官偵查中向被告以外之人所取得之陳述，原則上均能遵
    守法律規定，不致違法取供，其可信度極高，且被告、辯護
    人亦未曾釋明上開證述有何顯不可信之情況，是渠等於偵查
    中之證言依刑事訴訟法第159 條之1 第2 項之規定，自得為
    證據。再證人即被害人A 女於警詢時之證述，其性質對被告
    而言屬傳聞證據，且查無符合刑事訴訟法第159 條之1 至之
    4 之情形，又辯護人於準備程序中陳明不同意上開證述作為
    認定被告犯罪之證據，是依刑事訴訟法第159 條之5 之規定
    ，上開證述不得作為證據，然仍得以此用來爭執證人於本院
    審理時陳述之證明力（最高法院94年度台上字第6732號判決
    意旨參照）。此外，測謊鑑定究竟有無證據能力，刑事訴訟
    法並無明文規定，惟實務上，送鑑單位依刑事訴訟法第208
    條第1 項規定，囑託法務部調查局或內政部警政署刑事警察
    局為測謊檢查，受囑託機關就檢查結果，以該機關名義函覆
    原囑託之送鑑單位，該測謊檢查結果之書面報告，即係受囑
    託機關之鑑定報告，該機關之鑑定報告，形式上若符合測謊
    基本程式要件，包括：(一)經受測人同意配合，並已告知得拒
    絕受測，以減輕受測者不必要之壓力；(二)測謊員須經良好之
    專業訓練與相當之經驗；(三)測謊儀器品質良好且運作正常；
    (四)受測人身心及意識狀態正常；(五)測謊環境良好，無不當之
    外力干擾等要件，即賦予證據能力（最高法院92年台上字第
    3822號判決意旨參照），本件臺灣屏東地方法院檢察署檢察
    官經證人A 女之同意後，委請內政部警政署刑事警察局之專
    業測謊鑑定人，於95年12月7 日以長時間詳細之測謊鑑定，
    對其進行測謊鑑定，測謊儀器採Lafayette Lx4000型號，測
    謊儀器運作狀況正常，測謊之方法為經Polygraph 儀器先以
    激勵測試法檢測生理反應及熟悉測試後，再以區域比對法及
    沉默回答法測試，採數據分析法比對分析，而受測者A 女於
    測前睡眠6 小時、測前24小時無服用或吸食藥物、測前24小
    時無飲酒、身體狀況正常，記明於「Polygraph 儀器測試具
    結書」，鑑定人為該局鑑識科測謊組警務正，學歷為中央警
    察大學犯罪防治研究所碩士，並為「美國測謊協會」會員，
    且曾多次發表有關測謊之論文於國內「刑事科學」等專業期
    刊上等情，有內政部警政署刑事警察局95年12月28日刑鑑字
    第0950193917號測謊鑑定書1 份附卷可稽，是本院審核該測
    謊鑑定過程、儀器妥適，且鑑定人有良好之專業訓練與相當
    之經驗，形式上已符合上開測謊基本程式要件，是該測謊鑑
    定書自有證據能力。
二、訊據被告乙○○固坦承於95年10月17日夥同陳國文將A 女載
    至上開工寮而於同年月21日將A 女釋放之事實，惟矢口否認
    有為擄人勒贖之犯行，辯稱：伊與A 女合作土地開發案，A
    女欠他400 萬未還，是A 女自願與伊到工寮，本件純屬債務
    糾紛云云，經查：
  (一)上揭事實業據證人A 女於偵查中結證稱：姓莊的那一個人在
    95年10月16日下午5 點多先到伊那裡，那時伊還不認識姓莊
    的人，他自己進來，說他們公司有承租一塊地未來要開發娛
    樂公司，地點在車城福安宮後方靠海邊的地帶，並拿出1 份
    計畫書給伊看，姓莊的問伊能不能買地，伊告訴他沒有辦法
    ，雙方說了約半個小時以上，有一部分時間是聊天，在95年
    10月17日姓莊的又來伊家，說地主已經從高雄下來了，他有
    跟地主說已經找到金主了，姓莊的用手機打電話給地主，並
    請地主跟伊通話，伊猜地主應該是陳國文冒充的，地主說他
    母親中風急著要錢，希望伊能夠借他40萬元，伊想說如果20
    萬元的話可以考慮，地主說過來再談，伊也說要看地，姓莊
    的就催伊去看地，伊就坐著他的車要去看地，車子開到車城
    的產業道路，伊覺得很奇怪，不是要到福安宮看地嗎，怎麼
    會車子開到這邊來，姓莊的說要去接地主，伊也不疑有他，
    再開一下子車子就停住了，路邊上來1 個人，就是陳國文，
    案發之前伊也不認識陳國文，伊問陳國文是你嗎，意思是說
    你是不是地主，陳國文也沒有說什麼，車子就開動了，陳國
    文就拿出手銬銬住伊，並說「我已經登你很久了」（台語）
    ，伊以為對方是警方，陳國文再用膠帶把伊的眼睛、嘴巴蒙
    起，伊有聽到電擊棒的聲音，不知道又噴什麼東西出來，味
    道很辛辣、嗆鼻，又拿出一支刀子，讓伊的手去握著，確認
    是刀子，伊就隨由他們載著走，之後開了1 個小時到達目的
    ，已經是晚上了，伊眼睛還是被蒙著，不知道是陳國文還是
    姓莊的說這是山區，後面是山崖，不知道何人說伊應該知道
    他們載伊來的目的，又聽說伊很賺錢，接著陳國文問伊提款
    卡的密碼及金融存款，叫伊要老實說，伊不敢騙他們就老實
    說，之後感覺姓莊的出去了，留下陳國文看守伊，當時陳國
    文告訴伊說他們專門在做擄人的事，伊報案也沒有用，並說
    在此地埋伊的話也沒有人知道，由於伊有跟陳國文及姓莊的
    人說伊一銀有存款400 多萬、農會有300 多萬、郵局有10 0
    多萬，陳國文單獨看守伊時問伊要拿多少錢出來，伊開價20
    萬元，陳國文說他無法接受，他自己的部分要200 萬元，因
    為伊無法決定自己的意思，只能答應，後來莊回來說看伊的
    身價500 萬才要放人，但願意400 萬元放人，姓莊的問伊看
    那裡可以籌錢，伊說弟弟及姐姐，姓莊的問伊說還有無其他
    人，伊說沒有辦法，第一天只喝水沒有吃飯，坐在椅子上睡
    覺，第二天中午伊跟陳國文說看能不能讓伊出去跟家人聯絡
    ，到下午3 點時伊被帶出去打電話給伊弟弟，但是伊弟弟說
    他的手機沒有電了，叫伊等一下再打，但是再打時都沒有通
    ，姓莊的就不讓伊再聯絡了，就把伊載到另一個地方，由他
    們打好號碼，讓伊跟伊姐姐聯絡，伊就跟伊姐姐說照伊的指
    示匯400 萬元到他們給的帳戶，伊有稍微撥一下眼罩看帳號
    ，帳號是姓莊的交給伊的，伊不知道為何要匯這個帳號，跟
    伊姐姐聯絡好之後，伊就被載回原來的地點，到95年10 月
    19日的早上5 點左右，姓莊的回來，要伊問伊姐姐有無匯款
    ，伊姐姐問東問西，姓莊的在旁邊聽到知道沒有匯，就很生
    氣的打我，一直到晚上，姓莊的回來說伊家人要聽到伊的聲
    音才願意匯款，伊接聽電話是伊先生的聲音，伊以為是伊弟
    弟接的，伊要伊弟弟趕快匯款，不要跟警方合作，不然伊會
    沒有命，回答伊的卻是伊先生，他說好，95年10月20日白天
    聽到陳國文說姓莊的跟他說有匯50萬，他說伊家人很可惡，
    50萬還凍結，不讓他們領，如果今天伊沒有命的話，要怪伊
    那些兄弟，後來伊就一直跟陳國文溝通，說一些道理給他聽
    ，希望能讓伊回去籌錢給他們，說了很久，伊再三跟他們保
    證，他們才答應讓伊回去等語（見偵卷第61頁至第63頁）；
    其於本院審理時結證稱：不認識庭上被告，見過被告，是在
    95年10月17日案發前一天他有到伊恆春鎮家裡，他第一次到
    伊家是說他們公司有一企劃案，是在車城鄉海口到福安宮那
    邊有一塊海邊土地，地主缺錢要賣土地，他們公司向地主承
    租土地，問伊是否能找人來買或是伊自己能不能買，伊說沒
    有辦法，95年10月16日那天沒有和被告出去，95年10月17日
    當天有和被告出去，從家裡和被告出去，被告開車到伊家前
    面，被告載伊，伊坐在司機正後方，被告到時告訴伊說地主
    人住在高雄，現在已經親自到車城鄉要找伊談，被告就開車
    載伊往車城四重溪方向到統埔，到統埔往小路方向進去，伊
    有問被告不是要去見地主，地主不是在土地公廟嗎，為何開
    往小路，被告都沒有停車，告訴伊地主住在這個地方，之後
    不久就停車，停車地點大約接近統埔村，詳細地點沒有辦法
    形容，但伊知道地方，之後有另一個男的上車，伊有問上車
    的男子是否你，伊的意思是指是否地主是那個男子，但是那
    個男子沒有回答，車子開動之後上車的男子就動手用手銬把
    伊雙手往前銬住，銬住之後伊聽他說要去局裡說，當時伊以
    為他是警察，把伊手銬住之後又用膠布將伊的眼睛及嘴巴矇
    住，蒙住之後伊聽到電擊的聲音，但沒有電伊，伊也有聞到
    一種很辛辣的味道快要昏倒，上車的男子拿刀子放在伊手上
    讓伊摸，他說這是刀子，要伊不要掙扎或反抗，車子都沒有
    停下，開了多久沒有辦法計算，應該有1 個小時以上，車停
    下來之後伊就被帶進去1 個房子裡面，伊在那個房子一直待
    到伊逃走，但是這期間他們曾經帶伊出去2 趟，目的是為了
    要伊聯絡家人，警察有讓伊看房子的照片，伊也有確認，他
    們對伊說要勒贖400 萬元，伊到達時金融卡放在皮包裡面，
    他們問伊銀行存款，要伊照實說，伊據實告知約900 萬元，
    他們問伊要拿多少錢出來，起初是未到案的人（即陳國文）
    看守伊，並說知道伊有這個行情，問伊要付多少錢，伊開價
    20萬元，他說不可能，伊有告訴他存款是公司的錢，看守伊
    的人就說他自己就要200 萬元，被告就回來告訴看守伊的人
    說他也要200 萬元，所以總共要400 萬元，伊說沒有辦法，
    看可否少一點，被告是自己忽然間跑到伊家，在房子裡面有
    被限制自由，到達時伊眼睛被矇著，手被銬著，再被帶到椅
    子上用繩子綁起來，伊自己感覺像是被圓圓的麻繩綁著，逃
    出時間是95年10月21日當天，伊記得是當天凌晨，伊覺得時
    間拖愈久自己愈危險，伊在他們一直說伊家人給錢不乾脆，
    伊就求陳國文，伊說你們要錢放伊出去處理這筆錢，因為家
    人都把錢凍結，請他們放伊回去，伊真的會照他們意思把錢
    匯給他們，陳國文說伊和他溝通這麼久，他可以接受這個作
    法，但是要說服另一個人，後來被告回來，他們2 人可能在
    外面爭執很久，之後到關伊的地方，講完之後被告也有答應
    ，被告並問伊是否認識陳國文，否則為何陳國文答應要放伊
    走，伊說伊不認識陳國文，被告後來也答應要放伊，被告把
    伊限制行動自由這幾天有拿1 個帳戶叫伊家人依照那個帳戶
    匯款過去，帳戶印象中是兆豐銀行，戶名是施素紅，被綁這
    幾天有和家人說到話，是電話中，是第二天下午大約3 點多
    ，第一通先聯絡到伊弟弟，伊弟弟剛好電話沒有電要伊等一
    下再打，伊打電話給伊弟弟是他們撥打的，號碼是伊給的，
    除了和伊弟弟講過電話外，還有和伊大姐通過電話，和大姐
    通話時間是和弟弟一樣都是18日，有和伊先生講電話，但是
    只有幾句，正確時間應該是19日，時間是晚上，談電話時伊
    有以為對方是伊弟弟，喊伊弟弟的名字，伊說趕快把錢匯給
    他們，放伊走的原因是伊答應要給他們錢，他們才讓伊走，
    被他們載到林邊期間，陳國文有說伊家人有匯款50萬元過去
    ，但陳國文又說錢被伊家人凍結等語（見本院卷第118 頁至
    第121 頁），核與證人B 男於警詢時、偵查中證稱接獲被害
    人及被告之電話要求匯款400 萬元，其請大姐C 女匯款50
    萬元至被告指定之帳戶內等情相符，上開證人A 女、B 男之
    證詞前後一致，自屬可採，並有水果刀2 支、尼龍繩索1 條
    、電擊棒1 支、手銬1 副及膠帶2 捲扣案可稽，復有合作金
    庫銀行匯款回條聯（見偵卷第369 頁）在卷足憑，且A 女所
    使用之行動電話（號碼詳卷）於案發後之95年10月19日經實
    施通訊監察，A 女曾語出「我叫你用的400 ，無論如何今天
    9 點一定要趕快去用，因為我現在的情形是身陷危險... ，
    不能有警察或什麼介入我這件事情，不然你就看不到我了任
    何人都不可以去報警，一定要讓人家領到錢」，被告或陳國
    文則曾語出「你最好配合一點」、「你錢匯給我之後你姐姐
    我就會放走... ，要是你沒照我的意思去做，我以後也不會
    再跟你們聯絡... ，你了解我的意思吧」等情，有臺灣屏東
    地方法院檢察署95年10月18日95年屏檢瑞平監字第000356號
    通訊監察書及監聽譯文（見本院卷第47頁至第53頁）足稽，
    若真如被告所辯A 女係自願與渠等至工寮，被告與陳國文焉
    需使用扣案之水果刀2 支、尼龍繩索1 條、電擊棒1 支、手
    銬1 副及膠帶2 捲等物，A 女亦無需於電話中對其家人表示
    身陷危險且阻止家人報警，足認A 女係遭被告及陳國文強行
    擄走而拘禁在上開工寮，被告所辯顯屬無稽。
  (二)被告乙○○雖辯稱與A 女有債務糾紛，並舉扣案之「車城沙
    灘促進協會暨公司」計畫為證，惟A 女堅決否認與被告間有
    債務糾紛，且A 女經測謊後，其聲稱與被告等並無任何金錢
    債務糾紛之測試結果並無不實反應，有內政部警政署刑事警
    察局95年12月28日刑鑑字第0950193917號測謊鑑定書附卷可
    稽。又被告所舉之證人丙○○於本院審理時結證稱：伊不清
    楚被告從事何工作，被告找伊時都沒有說他有錢等事情，渠
    等只是小時朋友，他回來都只有聊平常的事情聯絡感情，不
    知道車城那裡有土地開發的案件，車城鄉海邊現在有在鋪路
    而已，至於鄉公所或有無財團要在車城開發土地伊不知道，
    被告沒有告訴伊他要在車城開發一塊土地弄渡假村，不知道
    車城福安宮附近有土地要開發，被告沒有說過他要和人家投
    資福安宮附近的土地，伊也沒有介紹被告投資福安宮附近土
    地，95年9 、10月都沒有看到被告，沒見過本院卷第87、88
    頁之投資資料，扣案之車城鄉○○段1481號土地地籍圖謄本
    是誰的地伊不知道，伊也沒有交付這個謄本給被告等語（見
    本院卷第164 頁反面、第165 頁），則被告於警詢時所辯扣
    案之地籍圖謄本係丙○○提供云云（見屏東縣警察局恆春分
    局警卷第7甲4 頁，筆錄中將丙○○載為陳泰忠），顯屬無據
    ，是否真有被告所謂之土地開發案即有可疑。再依被告所述
    ，其係為土地開發案尋求A 女投資，衡情應係A 女出資交予
    被告從事土地開發，然被告卻辯稱其交付金錢予A 女以開發
    土地，顯與常理不符，且被告竟稱A 女曾就該400 萬開立本
    票及借據交其收執，與其所辯之400 萬係為投資案云云有所
    不合，而A 女經測謊後，其聲稱案中那些本票與借據是在被
    拘禁期間所簽具的之測試結果並無不實反應，亦有上開測謊
    鑑定書可憑，另被告自承未有任何土地或承租任何土地在其
    所述之車城景觀道路計畫之路段等語（見上開警卷第7甲4 頁
    、本院卷第123 頁正面），其既未取得任何土地，何能從事
    所謂之土地開發，顯見被告所辯應係臨訟杜撰之詞，不足採
    信，本件事證明確，被告犯行洵堪認定。
三、核被告乙○○所為，係犯刑法第347 條第1 項之擄人勒贖罪
    。被告與陳國文就本件擄人勒贖犯行，互有犯意聯絡及行為
    分擔，為共同正犯。被告前於83年間因贓物案件，經臺灣高
    雄地方法院以92年度簡字第3818號判決判處有期徒刑3 月，
    甫於93年2 月5 日易科罰金執行完畢等情，有臺灣高等法院
    被告前案紀錄表1 份在卷可稽，其於受徒刑之執行完畢，5
    年以內故意再犯本件有期徒刑以上之罪，為累犯，應依刑法
    第47條第1 項之規定加重其刑（本刑死刑、無期徒刑部分，
    依法不得加重）。爰審酌被告為圖私利竟擄人，使被害人之
    身心遭受極大之痛苦，惡性非輕，且其犯後猶空言狡辯，態
    度惡劣，及其犯罪之動機、目的、手段等一切情狀，量處如
    主文所示之刑，以資懲儆，至公訴檢察官雖具體求刑認應量
    處被告無期徒刑，然被告所為誠屬不該，惟其並未進一步侵
    犯被害人，本院審酌上情，認被告以量處如偵查檢察官所求
    處之刑為適當，公訴檢察官求處之刑尚嫌過重，併此敘明。
    扣案之水果刀2 支、尼龍繩索1 條、電擊棒1 支、手銬1 副
    及膠帶2 捲係共犯陳國文所有，業據陳國文之兄丁○○到庭
    證述明確，且為供被告與陳國文犯罪所用之物，爰均依刑法
    第38條第1 項第2 款之規定沒收。
據上論斷，應依刑事訴訟法第299 條第1 項前段，刑法第28條、
第47條第1 項、第347 條第1 項、第38條第1 項第2 款，判決如
主文。
本案經檢察官王光傑到庭執行職務。
中　　華　　民　　國　　96　　年　　8 　　月　　9 　　日
                  刑事第五庭    審判長法  官  石家禎
                                      法  官  李宜娟
                                      法  官  林家聖
以上正本證明與原本無異。
如不服本判決應於收受本判決送達後10日內向本院提出上訴書狀
，其未敘述上訴理由者，並得於提起上訴後10日內向本院補提理
由書狀（均須按他造當事人之人數附繕本）「切勿逕送上級法院
」
中　　華　　民　　國　　96　　年　　8 　　月　　9 　　日
                                      書記官  陳蓉柔
附錄本判決論罪科刑法條：
刑法第347條第1項
意圖勒贖而擄人者，處死刑、無期徒刑或 7 年以上有期徒刑。
